---
title: "Naive Bayes aplicado a estudiantes de la FCI"
author: "Actividad de Inteligencia Artificial"
date: "2026-09-02"
output: html_document
---

# Nota sobre los datos

La consigna solicita información de 20 a 50 estudiantes. Para no utilizar datos personales, este ejercicio incluye **30 registros simulados** con las mismas categorías indicadas por el profesor. En una entrega con datos reales, deben sustituirse por las observaciones autorizadas.

# 1. Variables

- TiempoEstudio: Alto, Medio, Bajo.
- Asistencia: Alta, Media, Baja.
- Participacion: Alta, Media, Baja.
- SituacionEconomica: Buena, Mala.
- Rendimiento: Excelente, Bueno, Regular, Deficiente.

# 2. Datos

```{r}
datos <- read.csv("08_datos_NBFCI_simulados.csv", check.names = FALSE)
datos
```

# 3. Preparación

```{r}
datos$TiempoEstudio <- factor(datos$TiempoEstudio)
datos$Asistencia <- factor(datos$Asistencia)
datos$Participacion <- factor(datos$Participacion)
datos$SituacionEconomica <- factor(datos$SituacionEconomica)
datos$Rendimiento <- factor(datos$Rendimiento)
```

# 4. Separación 80/20

```{r}
library(caret)
library(e1071)

set.seed(123)
indice <- createDataPartition(datos$Rendimiento, p = 0.8, list = FALSE)
entrenamiento <- datos[indice, ]
prueba <- datos[-indice, ]
```

# 5. Entrenamiento Naive Bayes

```{r}
modelo <- naiveBayes(Rendimiento ~ TiempoEstudio + Asistencia +
                     Participacion + SituacionEconomica,
                     data = entrenamiento)
modelo
```

# 6. Predicción y matriz de confusión

```{r}
pred <- predict(modelo, prueba)
matriz <- table(Predicho = pred, Real = prueba$Rendimiento)
matriz

precision <- sum(diag(matriz)) / sum(matriz)
precision
```

# 7. Interpretación

La matriz de confusión permite identificar en qué clases el modelo acierta y en cuáles confunde estudiantes. La precisión resume la proporción de predicciones correctas.

# 8. Conclusión

Naive Bayes puede utilizarse para clasificar el rendimiento académico a partir de variables categóricas. En una aplicación real se debe trabajar con datos autorizados, proteger la identidad de los estudiantes y evaluar el modelo con una muestra representativa.
